【裁判字號】    97,訴,1135
【裁判日期】    970509
【裁判案由】    違反毒品危害防制條例
【裁判全文】
臺灣彰化地方法院刑事判決              97年度訴字第1135號
公  訴  人  臺灣彰化地方法院檢察署檢察官
被      告  甲○○
                    （現於臺灣彰化監獄執行中）
上列被告因毒品危害防制條例案件，經檢察官提起公訴（97年度
毒偵字第1282號），本院行簡式審判程序判決如下：
    主  文
甲○○施用第一級毒品，累犯，處有期徒刑壹年貳月。
    事實及理由
一、犯罪事實：
  (一)甲○○自民國（下同）85年間起有違反動產擔保交易法、毒
    品前科，曾受觀察勒戒，91年2月22日執行完畢出所。又於
    觀察勒戒執行完畢5年內，91年6月初某日起至92年4月22 日
    止犯施用毒品罪，經本院92年度訴字第321號判決處有期徒
    刑9月，93年9月24日執行完畢（構成累犯）。又於94年1 月
    19日犯施用毒品罪，經判處有期徒刑10月（本院92年度易字
    第784號判決），95年11月11日執行完畢（構成累犯）。甲
    ○○又於95年11月13日犯施用一級毒品罪，96年5月24 日
    經臺灣高等法院台中分院96年度上訴字第1103號判決處有期
    徒刑5月15日，96年6月21日確定。96年1月14日施用一級
    毒品，96年8月30日經本院96年度訴字第1285號判決處有期
    徒刑7月，甲○○不服提起二、三審上訴（97年1月10日最高
    法院97年度台上字第135號判決駁回上訴確定）。96 年1
    月24日、96年2月2日、96年2月8日犯三件施用毒品罪，96年
    8月16日經本院96年度訴字第1232號判決處應執行有期徒刑
    11月，96年11月14日經臺灣高等法院台中分院96年度上訴字
    第2667號判決駁回上訴，甲○○不服提起上訴（97年1 月31
    日經最高法院97年度台上字第585號判決駁回上訴，全案確
    定）。96年6月11日、同年7月3日、同年8月9日三度被查
    獲施用一級毒品，96年10月26日經本院96年度訴字第1569號
    判決定應執行有期徒刑3年（甲○○提起上訴，97年2 月14
    日經臺灣高等法院台中分院96年度上訴字第3029號判決駁回
    被告上訴，全案確定）（上述於97年2月3日始入監執
    行，案尚未執行）。
  (二)甲○○明知自己有上述案件審理中或確定尚未執行
    ，仍不知收斂，竟基於施用第一級毒品海洛因之犯意，於97
    年2月2日下午3時30分許，在其位於彰化縣芬園鄉○○村○
    ○路19號住所房間內，以將海洛因摻入香煙點燃吸食之方式
    ，施用第一級毒品海洛因1次。
  (三)嗣為警於97年2月3日上午10時30分許，在彰化縣芬園鄉○○
    路與德興路口查獲，經徵其同意，採集尿液送驗之結果呈「
    嗎啡」陽性反應，始悉上情。
二、認定事實之證據及理由：
  (一)被告於警訊、偵查、本院審理中之自白。
  (二)彰化縣警察局彰化分局委託檢驗尿液代號與真實姓名對照認
    證單，證明被告97年2月3日16時44分接受採尿送驗之事實。
  (三)詮昕科技股份有限公司濫用藥物尿液檢驗報告書（彰警分偵
    字第0970006982號卷內），證明被告採尿驗尿呈現「嗎啡
    1765ng/mll」陽性反應。
  (四)不再送觀察勒戒之理由：
    按毒品危害防制條例於92年7月9日修正公布，自93年1月9日
    施行，其中第20條、第23條將施用毒品之刑事處遇程序，區
    分為「初犯」及「五年內再犯」、「五年後再犯」。依其立
    法理由之說明：「初犯」，經觀察、勒戒或強制戒治後，應
    為不起訴處分或不付審理之裁定；經觀察、勒戒或強制戒治
    執行完畢釋放後，「五年內再犯」者，因其再犯率甚高，原
    實施之觀察、勒戒及強制戒治既已無法收其實效，爰依法追
    訴或裁定交付審理。至於經觀察、勒戒或強制戒治執行完畢
    釋放後，「五年後再犯」者，前所實施之觀察、勒戒或強制
    戒治已足以遮斷其施用毒品之毒癮，為期自新及協助其斷除
    毒癮，仍適用「初犯」規定，先經觀察、勒戒或強制戒治之
    程序。從而依修正後之規定，僅限於「初犯」及「五年後再
    犯」二種情形，始應先經觀察、勒戒或強制戒治程序。倘被
    告於五年內已再犯，經依法追訴處罰，縱其第三次（或第三
    次以上）再度施用毒品之時間，在初犯經觀察、勒戒或強制
    戒治執行完畢釋放五年以後，已不合於「五年後再犯」之規
    定，且因已於「五年內再犯」，顯見其再犯率甚高，原實施
    觀察、勒戒或強制戒治，已無法收其實效，即應依該條例第
    10條處罰（最高法院95年度第7次刑事庭會議決議參照）。
    本件被告前因施用毒品案件，經送觀察勒戒，91年2月22日
    執行完畢出所，又於觀察勒戒執行完畢5年內，91年6月初某
    日起至92年4月22日止犯施用毒品（本院92年度訴字第321號
    判決）、於94年1月19日犯施用毒品罪（本院92年度易字第
    784號判決）、95年11月13日犯施用毒品罪（臺灣高等法院
    台中分院96年度上訴字第1103號判決）、96年1月14日施用
    毒品（本院96年度訴字第1285號判決）、96年1月24日、96
    年2月2日、96年2月8日犯施用毒品罪（本院96年度訴字第
    1232號判決），有卷附臺灣高等法院被告前案紀錄表，相關
    判決可稽。被告既曾於「五年內再犯」，且經法院判處罪刑
    確定，其又於97年1月6日施用毒品，即非屬該條例第20條第
    3項所定「五年後再犯」之情形，仍應論以毒品危害防制條
    例第10條第1項之施用第1級毒品罪。
  (五)被告自白核與事實相符，足堪採信。本件事證明確，被告施
    用第一級毒品犯行，已可認定。
三、論罪科刑：
  (一)核被告所為，係犯毒品危害防制條例第10條第1項之施用第
    一級毒品罪。被告持有毒品之行為，分別為施用毒品之高度
    行為吸收，不另論罪。
  (二)被告有犯罪事實欄內之徒刑執行經過，此有臺灣高等法院被
    告全國前案紀錄表可稽，其受此有期徒刑執行完畢後，五年
    以內故意再犯有期徒刑以上之罪，應依累犯規定，加重其刑
    。
  (三)量刑審酌：被告前科累累，尤其95、96年間犯罪不斷，明知
    犯罪事實欄內有多項案件審理或待執行中，被告猶毫無悔改
    之心，一再吸毒放縱，惡性不輕。被告多年來斷斷續續服刑
    、戒治等，甚至因濫用針筒染上重病，付出最慘痛之代價，
    仍然無可自拔地施用毒品，若予以較長監禁至少可確保其短
    期內不會再施用，又被告犯後已坦承犯行，態度尚可等一切
    情狀，量刑如主文所示之刑。
四、適用法律：
  (一)刑事訴訟法第273條之1第1項、第310條之2、第454條第1項
    。
  (二)毒品危害防制條例第10條第1項、刑法第11條前段、第47條
    第1項。
本案經檢察官郭玄義到庭執行職務。
中    華    民    國    97    年    5   月    9      日
                  刑事第八庭    法  官  葉明松
以上正本證明與原本無異。
如不服本判決，應於判決送達後10日內，向本院提出上訴書狀，
上訴書狀應「敘述具體上訴理由」，並按他造當事人之人數附繕
本。「切勿逕送上級法院」。
中    華    民    國    97    年    5    月    9     日
                                書記官  施秀青
附錄本案論罪法條：
毒品危害防制條例第10條
施用第一級毒品者，處 6 月以上 5 年以下有期徒刑。
施用第二級毒品者，處 3 年以下有期徒刑。


司法院資訊處製作；財團法人民間司法改革基金會備份。
